臺灣彰化地方法院北斗簡易庭小額民事判決
111年度斗小字第319號
原      告  歐芸均  
被      告  洪佳嬿  
法定代理人  洪明祥  
            程如水  
上列當事人間請求返還不當得利事件，本院於民國111年10月11
日言詞辯論終結，判決如下：
    主    文
原告之訴駁回。
訴訟費用新臺幣壹仟元由原告負擔。
    事實及理由
一、原告主張：被告與真實姓名年籍不詳、通訊軟體LINE暱稱「
    欣瑜」（即Yu）之人及所屬之詐欺集團成員共同基於詐欺取
    財之犯意聯絡，先由「欣瑜」所屬詐欺集團成員於民國110
    年7月25日19時許，佯名「林小晴」透過社群網站「臉書」
    結識原告，復以「孫小綺」等名假邀原告加入「OINT72」、
    「鋒匯」等投資平台以獲利，繼由被告於110年8月19日，以
    LINE傳送其申辦之中華郵政股份有限公司芳苑郵局帳號000-
    00000000000000號帳戶（下稱系爭帳戶）之帳號予「欣瑜」
    ，迨原告陷於錯誤，依該集團成員指示於110年8月27日14時
    39分許，以其台新銀行網路銀行轉出新臺幣（下同）5萬元
    至系爭帳戶，再由被告依「欣瑜」之指示將該筆款項轉至其
    他帳戶，被告將原告上開所匯5萬元轉給詐騙帳戶，致原告
    受有損害，應屬不當得利，爰依民法第179條不當得利之法
    律關係，提起本件訴訟。並聲明：被告應返還原告5萬元。
二、被告則以：伊當時在網路上找工作，有看到遊戲代儲工作，
    伊帳戶如有人儲存1萬元，對方就給伊1,000元報酬，就是錢
    進來伊匯款出去，伊每匯款1萬元，就可以領1,000元報酬，
    本件5萬元是伊匯款出去的，伊匯款到什麼帳戶，伊不知道
    ，除了本件5萬元外，其他匯款到伊帳戶的錢，伊也匯款出
    去，是所有匯款到伊帳戶的錢，伊全部匯款給對方，伊帳戶
    已經沒有任何的錢，但伊沒有拿到任何的報酬。又本件5萬
    元都被詐騙集團拿走，伊都沒有拿到等語。並聲明：原告之
    訴駁回。
三、得心證之理由： 
  ㈠原告主張之事實，有臺灣彰化地方檢察署110年度偵字第1519
    3號不起訴處分書可稽，而被告對此不爭執，並經本院調閱
    前開卷宗核閱無訛，自堪信原告上開之主張為真實。
　㈡按無法律上之原因而受利益，致他人受損害者，應返還其利
    益。民法第179條前段定有明文。又不當得利依其類型可區
    分為「給付型之不當得利」與「非給付型不當得利」，前者
    係基於受損人有目的及有意識之給付而發生之不當得利，後
    者乃由於給付以外之行為（受損人、受益人、第三人之行為
    ）或法律規定所成立之不當得利。又於「非給付型之不當得
    利」中之「權益侵害之不當得利」，凡因侵害歸屬於他人權
    益內容而受利益，致他人受損害，即可認為基於同一原因事
    實致他人受損害，並欠缺正當性；亦即以侵害行為取得應歸
    屬他人權益內容的利益，而不具保有該利益之正當性，即應
    構成無法律上之原因，成立不當得利（最高法院101年度台
    上字第1722號判決意旨參照）。然不當得利之受領人，不知
    無法律上之原因，而其所受之利益已不存在者，免負返還或
    償還價額之責任，為民法第182條第1項所明定。故利得人為
    善意者，僅負返還其現存利益之責任；所謂現存利益，係指
    利得人所受利益中於受返還請求時尚存在者而言，蓋善意之
    利得人祇須於受益之限度內還盡該利益，不能因此更受損害
    。
  ㈢本件被告係誤信詐騙集團假冒代儲工作業者之要求，將系爭
    帳戶提供予詐騙成員使用，並依指示將匯入款項轉至指定帳
    戶等情，有上開不起訴處分刑事案卷可證，而原告於110年8
    月27日所匯入之5萬元，經被告於同日將該5萬元網路跨行轉
    至其他帳戶，此有上開刑事案件卷存之系爭帳戶交易明細表
    可證，而被告對於系爭帳戶有無法律上原因匯入之5萬元，
    應不知情，且於原告本件請求時已無現存之利益，揆諸前開
    規定，縱被告系爭帳戶受領5萬元與原告受詐騙匯款具有直
    接關聯性，而屬不當得利，被告所受之利益已不存在，亦免
    負返還或償還價額之責。
四、本件事證已臻明確，原告及被告其餘攻擊防禦方法及所舉證
    據，經審酌結果，核與本件判決結論均無影響，爰不一一論
    述，附此敘明。
五、訴訟費用負擔之依據：民事訴訟法第78條。本件訴訟費用額
    即原告所繳第一審裁判費1,000元，應由敗訴之原告負擔。 
中　　華　　民　　國　　111 　年　　10　　月　　25　　日
                  臺灣彰化地方法院北斗簡易庭
                          法  官  楊鑫忠
以上正本係照原本作成。
如對本判決不服，得於送達後20日內以判決違背法令為理由，向
本院提起上訴狀(須附繕本)。
中　　華　　民　　國　　111 　年　　10　　月　　25　　日
                          書記官  張清秀